臺灣臺南地方法院刑事判決　
110年度交易字第92號
公  訴  人  臺灣臺南地方檢察署檢察官
被      告  黃建成


上列被告因公共危險案件，經檢察官提起公訴（110年度撤緩偵
字第20號），因被告於本院審理中就被訴事實為有罪之陳述，經
本院裁定以簡式審判程序審理並判決如下：
    主  文
黃建成犯駕駛動力交通工具而吐氣所含酒精濃度達每公升零點二
五毫克以上之罪，累犯，處有期徒刑陸月，如易科罰金，以新台
幣壹仟元折算壹日。
    事  實
一、黃建成前於民國104年間，因酒醉駕車之公共危險案件，經
    本院以104年度交簡字第1667號刑事簡易判決判處有期徒刑6
    月確定，於105年8月19日縮短刑期執行完畢。詎其猶不思悔
    改，於109年1月30日12時許，在臺南市○○區○○0000號住處，
    飲用啤酒後，其吐氣所含酒精濃度已達每公升0.25毫克以上
    ，竟不顧其注意力及操控力可能因酒精作用之影響而降低，
    仍於同日14時20分許，自上開地點騎乘車牌號碼000-0000號
    普通重型機車上路。嗣於同日14時25分許，行經西港區西港
    里文化路16號時，因未戴安全帽，為警攔檢，並測得其吐氣
    中所含酒精濃度達每公升0.61毫克，而查獲上情。
二、案經臺南市政府警察局佳里分局移送臺灣臺南地方檢察署檢
    察官偵查起訴。
    理  由
一、本件被告黃建成所犯為死刑、無期徒刑、最輕本刑為3年以
    上有期徒刑以外之罪，亦非屬高等法院管轄之第一審案件，
    其於審理程序進行中，先就被訴事實為有罪之陳述，經法官
    告知簡式審判程序之旨，並聽取公訴檢察官之意見後，依刑
    事訴訟法第273條之1第1項、第273條之2等規定，裁定進行
    簡式審判程序，且不受同法第159條第1項、第161條之2、第
    161條之3、第163條之1及第164條至第170條所規定證據能力
    認定及調查方式之限制，合先敘明。
二、上揭犯罪事實，業據被告於警詢及偵審中均坦承不諱，並有
    臺南市政府警察局交通警察大隊偵辦違反刑法第185條之3犯
    罪嫌疑人酒精測定紀錄表1紙在卷可稽（參見警卷第9頁），
    足見被告之自白確與事實相符，堪予採信。綜此，被告酒醉
    駕車之公共危險犯行，事證明確，堪以認定，應依法論科。
三、核被告所為係犯刑法第185條之3第1項第1款駕駛動力交通工
    具而吐氣所含酒精濃度達每公升0.25毫克以上之罪。被告前
    有如事實欄所載之前科紀錄等情，有臺灣高等法院被告前案
    紀錄表1份在卷可稽。被告於有期徒刑執行完畢後，5年內故
    意再犯本件法定刑有期徒刑以上之罪，依刑法第47條第1項
    之規定，構成累犯。另司法院釋字第775號解釋文揭示：刑
    法第47條第1項規定：「受徒刑之執行完畢，或一部之執行
    而赦免後，5年以內故意再犯有期徒刑以上之罪者，為累犯
    ，加重本刑至二分之一。」有關累犯加重本刑部分，不生違
    反憲法一行為不二罰原則之問題。惟其不分情節，基於累犯
    者有其特別惡性及對刑罰反應力薄弱等立法理由，一律加重
    最低本刑，於不符合刑法第59條所定要件之情形下，致生行
    為人所受之刑罰超過其所應負擔罪責之個案，其人身自由因
    此遭受過苛之侵害部分，對人民受憲法第8條保障之人身自
    由所為限制，不符憲法罪刑相當原則，牴觸憲法第23條比例
    原則。於此範圍內，有關機關應自本解釋公布之日起2年內
    ，依本解釋意旨修正之。於修正前，為避免發生上述罪刑不
    相當之情形，法院就該個案應依本解釋意旨，裁量是否加重
    最低本刑。又依上述解釋理由書之說明，所謂「一律加重最
    低本刑，致個案過苛部分，不符憲法罪刑相當原則及比例原
    則」之情形，應是指「因累犯加重之規定致無法處以最低法
    定本刑，使行為人所受之刑罰超過其所應負擔罪責」之個案
    （最高法院109年台上字第714號刑事判決參照）。本案被告
    依其犯罪情節，並無處以法定最輕本刑仍顯過苛之情形，故
    在刑法第47條修正之前，仍應適用累犯之規定加重其刑。爰
    審酌被告前已因酒醉駕車之公共危險遭科處刑責，猶然再犯
    ，顯見其漠視輕忽公眾交通之安全，對行車大眾及路人之生
    命、身體安全造成之威脅、幸未肇事，並考量其酒醉駕車之
    呼氣酒精濃度、前次酒駕犯罪時間距離本案犯行已逾4年、
    犯後於警詢及偵審中均坦承犯行；另斟酌被告品行、智識程
    度、家庭、經濟狀況（均詳卷）等一切情狀，量處如主文所
    示之刑，並諭知易科罰金之折算標準，以資懲儆。
據上論斷，應依刑事訴訟法第273條之1第1項、第299條第1項前
段，刑法第185條之3第1項第1款、第47條第1項、第41條第1項前
段，刑法施行法第1條之1，判決如主文。
本案經檢察官呂舒雯到庭執行職務。
中　　華　　民　　國　　110 　年　　3 　　月　　23　　日
                  刑事第八庭  法　官  卓穎毓
以上正本證明與原本無異。
如不服本判決應於收受本判決後20日內向本院提出上訴書狀，並
應敘述具體理由。其未敘述上訴理由者，應於上訴期間屆滿後20
日內向本院補提理由書狀（均須按他造當事人之人數附繕本）「
切勿逕送上級法院」。
                              書記官  吳采蓉
中　　華　　民　　國　　110 　年　　3 　　月　　23　　日
附錄論罪科刑法條：
中華民國刑法第185條之3
駕駛動力交通工具而有下列情形之一者，處 2 年以下有期徒刑
，得併科 20 萬元以下罰金：
一、吐氣所含酒精濃度達每公升零點二五毫克或血液中酒精濃度
    達百分之零點零五以上。
二、有前款以外之其他情事足認服用酒類或其他相類之物，致不
    能安全駕駛。
三、服用毒品、麻醉藥品或其他相類之物，致不能安全駕駛。
因而致人於死者，處 3 年以上 10 年以下有期徒刑；致重傷者
，處 1 年以上 7 年以下有期徒刑。